【裁判字號】    97,自更緝,1
【裁判日期】    970818
【裁判案由】    詐欺
【裁判全文】
臺灣屏東地方法院刑事判決             97年度自更緝字第1號
自  訴  人  甲○○
被      告  乙○○
上列被告因詐欺案件，經自訴人提起自訴，本院判決如下：
    主  文
乙○○無罪。
    理  由
一、自訴意旨略以：被告乙○○向自訴人稱其所經營之「進文堂
    書局」因須增開一間書局，因恐資金不足，欲要參加一會，
    倘若標得會金，以後應繳死會會款絕沒有問題，自訴人信以
    為，同意被告加入一會，被告遂於民國85年1 月5 日起，參
    加自訴人所組之互助會共67會，詎被告於85年4 月20日第6
    會開標時，標得該期會金，後僅繳25會，即未再繳交會款，
    屢經催討，被告逃逸無蹤，且查其並無另開書局，因認被告
    涉犯犯刑法第339條第1項詐欺取財之罪嫌云云。
二、按犯罪事實應依證據認定之，無證據不得認定犯罪事實；不
    能證明被告犯罪者，應諭知無罪之判決，刑事訴訟法第154
    條第2 項、第301 條第1 項分別定有明文。又事實之認定，
    應憑證據，如未能發現相當證據，或證據不足以證明，自不
    能以推測或擬制之方法，為裁判基礎；且認定犯罪事實所憑
    之證據，雖不以直接證據為限，間接證據亦包括在內，然而
    無論直接證據或間接證據，其為訴訟上之證明，須於通常一
    般之人均不致有所懷疑，而得確信其為真實之程度者，始得
    據為有罪之認定，倘其證明尚未達到此一程度，而有合理之
    懷疑存在而無從使事實審法院得有罪之確信時，即應由法院
    為被告無罪之判決，有最高法院40年台上字第86號判例、76
    年台上字第4986號判例可資參照。且按認定犯罪事實應依證
    據，為刑事訴訟法所明定，故被告否認犯罪事實所持之辯解
    ，縱屬不能成立，仍非有積極證據足以證明其犯罪行為，不
    能遽為有罪之認定，亦有最高法院30年上字第1831號判例意
    旨可資參照。
三、自訴意旨認被告犯有詐欺罪嫌，無非係以被告於上開互助會
    得標後，僅按期繳納25次死會會款後，即避不見面為主要論
    據。訊據被告堅詞否認有上開犯行，並辯稱：其係因為後來
    經商失敗，才會沒有經濟能力繼續繳納互助會之死會會款等
    語。
四、證據能力之判斷：
    按傳聞法則之重要理論依據，在於傳聞證據未經當事人之反
    對詰問予以核實，乃予排斥，惟若當事人已放棄對原供述人
    之反對詰問權，於法院審判時表明同意該等傳聞證據可作為
    證據，基於證據資料愈豐富，愈有助於真實發現之理念，並
    貫徹刑事訴訟法修法加重當事人進行主義之精神，確認當事
    人對於證據能力有處分權之制度，傳聞證據經當事人同意作
    為證據，法院認為適當者，亦得為證據。另當事人於調查證
    據時，對於傳聞證據表示「沒有意見」、「對於證據調查無
    意見」，而未於言詞辯論終結前聲明異議，應視為已有將該
    等傳聞證據採為證據之同意，此刑事訴訟法第159條之5定有
    明文。自訴人及被告於本院準備程序時已表示對於全案卷證
    證據之證據能力均無意見，且同意作為本案之證據（本院卷
    第78至79頁），依刑事訴訟法第159 條之5 之規定，自訴人
    及被告已同意本案所有證據均有證據能力，本院斟酌該等證
    據並非非法取得，亦無證明力明顯過低之情形，是該等證據
    ，均得採為證據。
五、經查：
  (一)自訴人於本院審理陳稱：自訴人參加之互助會的金額是新臺
    幣（下同）1 萬元，自85年1 月5 日起至89年2 月5 日止，
    每月5 日開標，採內標制，互助會有67會，為縮短本會進行
    期間，於3 個月後加開會1 次，加開的月份為每逢1 、4 、
    7 及10月的20日加開1 次，被告係於85年4 月20日得標，且
    繳納25次的死會會款等語，並提出互助會會單1 張及被告所
    簽發之本票影本59張為證（見本院卷第78至80頁、第82至97
    頁）。由上述可知，被告於互助會開標後之第6 次開標時方
    得標，得標後並簽發59張本票作為上開互助會死會會款之擔
    保；復於得標後持續給付25次死會會款。是倘如被告果有為
    自己不法所有之意圖，其當於得標後即逃匿，焉會仍繼續給
    付25次死會會款之理，故被告是否有意圖為自己不法所有之
    犯意，即非無疑。
  (二)又自訴人於本院審理時亦陳稱：被告當時加入互助會的時候
    ，是在從事文具行的工作等語（見本院卷第80頁），是被告
    辯稱其原本經濟能力可以負擔，事後係因被告經商失敗，經
    濟能力不佳後，才無法繼續繳納本件互助會死會會款乙節，
    應堪採信。依據自訴人上開供述，並無法證明被告如何施用
    詐術標走會款，自訴人又如何因而陷於錯誤交付財物，被告
    所為並無使用詐術而使自訴人交付財物之情，應堪認定。從
    而，被告與自訴人間純屬民事債務糾葛，要與詐欺之構成要
    件無涉甚明。
  (三)綜上所述，自訴意旨認被告涉有詐欺取財罪之犯嫌，尚有未
    足。此外，復查無其他積極證據足資證明被告有何自訴人所
    指之犯行，揆諸前開說明，自不得遽為不利被告事實之認定
    ，不能證明被告犯罪，應為被告無罪判決之諭知。
六、據上論斷，應依刑事訴訟法第343 條、第301 條第1 項，判
    決如主文。
中    華    民    國    97    年    8     月    18    日
                  刑事第一庭  審判長法  官  曾吉雄
                                    法  官  羅培毓
                                    法  官  許蓓雯
以上正本證明與原本無異。
如不服本判決應於收受本判決送達後十日內向本院提出上訴書狀，
其未敘述上訴理由者，並得於提起上訴後十日內向本院補提理由
書狀（均須按他造當事人之人數附繕本）「切勿逕送上級法院」
中    華    民    國    97    年    8     月    20    日
                                     書記官  蘇雅慧


司法院資訊處製作；財團法人民間司法改革基金會備份。
